【裁判字號】    98,家聲,170
【裁判日期】    980511
【裁判案由】    請求遺產管理人報酬
【裁判全文】
臺灣板橋地方法院民事裁定            98年度家聲字第170號
聲  請  人  財政部國有財產局
            （即被繼承人丙○○之遺產管理人）
法定代理人  甲○○
代  理  人  乙○○
上列聲請人因擔任被繼承人丙○○之遺產管理人聲請核定報酬，
本院裁定如下：
    主      文
聲請人得請求代為管理被繼承人丙○○遺產之報酬及墊付費用合
計為新台幣壹萬肆仟柒佰拾柒元。
聲請程序費用由被繼承人丙○○之遺產負擔。
    理      由
一、本件聲請意旨略以：
（一）被繼承人丙○○之遺產，經鈞院以96年度繼字第513 號及
      97年度家抗字第30號民事裁定選任聲請人為被繼承人丙○
      ○之遺產管理人，並以97年度家催字第375 號民事裁定准
      對其債權人及受遺贈人為公示催告，經於民國（下同）97
      年12月23日刊登公告於報紙，期限至98年12月22日屆滿，
      另被繼承人丙○○於94年10月18日死亡，其大陸地區繼承
      人聲明繼承期限亦於97年10月17日屆滿，合先敘明。
（二）依民法第1183條之規定，遺產管理人得請求報酬，其數額
      由親屬會議按其勞力及其與被繼承人之關係酌定之，惟本
      案並無親屬會議可資酌定報酬數額，爰依民法第1132條第
      2 項及財政部訂頒之「代管無人承認繼承遺產作業要點」
      第14點第3 款規定，聲請法院酌定，其請求標準不得低於
      孳息收入部分十分之三及遺產現值百分之一。
（三）被繼承人丙○○遺有臺北縣鶯歌鎮○○段崁腳小段113 、
      128 之1 地號2 筆土地（持分均為3600分之11）、繼承其
      配偶陳泰玉所遺之台北縣淡水鎮○○段441 地號（公同共
      有持分11分之2 ）土地及地上水源街2 段74巷21號5 樓（
      公同共有所有權全部），其應繼分為7 分之1 。依土地公
      告現值及台灣士林地方法院民事執行處通知所載，該等房
      地總值為新台幣（下同）1,007,748 元，管理報酬依上述
      要點規定按遺產現值百分之一計算為10,077元；另聲請人
      於代管遺產期間共墊付費用計4,660 元（內含本件聲請裁
      定程序費用1,000 元），即聲請人管理遺產期間之管理費
      用共計14,737元，為此聲請酌定被繼承人丙○○之遺產管
      理人報酬等語。
二、按遺產管理人得請求報酬，其數額由親屬會議按其勞力及其
    與被繼承人之關係酌定之；被繼承人無親屬會議可資酌定報
    酬數額，遺產管理職務終結前，應依民法第1183條規定，聲
    請法院酌定報酬，其請求標準不得低於孳息收入部分10分之
    3 及遺產現值百分之一，財政部訂頒之「代管無人承認繼承
    遺產作業要點」第14點第3 項定有明文。經查：
（一）聲請人主張其前經本院96年度繼字第513 號及97年度家抗
      字第30號民事裁定為被繼承人丙○○之遺產管理人，並經
      本院97年度家催字第375 號裁定准被繼承人丙○○之債權
      人及受遺贈人為公示催告等情，此有聲請人提出本院96年
      度繼字第513 號及97年度家抗字第30號民事裁定、97年度
      家催字第375 號民事裁定、97年12月23日太平洋日報等影
      本為證，自堪信為真實。
（二）經查，被繼承人丙○○尚遺有臺北縣鶯歌鎮○○段崁腳小
      段113 、128 之1 地號2 筆土地（持分均為3600分之11）
      、繼承其配偶陳泰玉所遺之台北縣淡水鎮○○段441 地號
      （公同共有持分11分之2 ）土地及地上水源街2 段74巷21
      號5 樓（公同共有所有權全部），其應繼分為7 分之1 。
      依土地公告現值及台灣士林地方法院民事執行處通知所載
      ，該等房地總值為1,007,748 元，此有土地及建物登記謄
      本影本、臺灣士林地方法院民事執行處98年3 月16日士院
      木97執秋字第37615號函影本各1 紙為證。
（三）次按，聲請人因管理被繼承人丙○○遺產所墊付之費用合
      計為4,660元元（內含本件聲請裁定程序費用1,000元），
      此有聲請人所提出之代管被繼承人丙○○遺產管理費用計
      算明細表1 紙、墊付費用單據影本5 紙在卷足憑。
（四）本件被繼承人丙○○無親屬會議可資酌定報酬數額，為此
      聲請人依民法第1183條之規定，按上開財政部訂頒「代管
      無人承認繼承遺產作業要點」之標準，依被繼承人遺產現
      值百分之一計算請求代管遺產之報酬即10,077元，以及墊
      付費用4,660 元，合計共14,737元。本院參酌前開卷附被
      繼承人遺產相關資料、遺產管理費用計算表、墊付費用單
      據等，經核聲請人聲請酌定上開數額，尚無不合，應予准
      許。
三、依非訟事件法第21條第2 項、民事訴訟法第78條、第95條，
    裁定如主文。
中    華    民    國    98    年    5     月    11    日
                  家事法庭  法  官  劉大衛
以上正本證明與原本無異。
如不服本裁定應於送達後10日內向本院提出抗告狀。
中    華    民    國    98    年    5     月    11    日
                            書記官  高玉彬


司法院資訊處製作；財團法人民間司法改革基金會備份。
